【裁判字號】    89,上易,3447
【裁判日期】    890627
【裁判案由】    毒品危害防制條例
【裁判全文】
臺灣高等法院刑事判決                          八十九年度上易字第三四四七號
    上 訴 人  台灣桃園地方法院檢察署檢察官
    被    告  甲○○
右上訴人因被告違反毒品危害防制條例案件，不服臺灣桃園地方法院八十九年度易字
第一一六號，中華民國八十九年六月二十七日第一審判決（起訴案號：臺灣桃園地方
法院檢察署八十八年度毒偵字第四六一、一七四七號）提起上訴，本院判決如左：
    主   文
原判決撤銷，發回臺灣桃園地方法院。
    理  由
一、本件公訴意旨略以：被告甲○○前因施用第二級毒品安非他命案件，經臺灣桃園
    地方法院以八十七年度毒聲字第二四六五號裁定送臺灣桃園看守所附設勒戒所觀
    察、勒戒後，認無繼續施用毒品之傾向，由臺灣桃園地方法院檢察署檢察官於八
    十七年十一月廿一日以八十七年度偵字第一六三○三號（起訴書誤載為一六三０
    三一號）不起訴處分確定，復因施用第二級毒品安非他命，經台灣桃園地方法院
    以八十八年度毒聲字第一二七四號裁定送觀察勒戒後，仍有施用毒品傾向，經台
    灣桃園地方法院裁定強制戒治，並經台灣桃園地方法院檢察署檢察官以八十八年
    度偵字第三三○一號聲請簡易判決處刑書，向台灣桃園地方法院聲請簡易判決處
    刑，嗣經台灣桃園地方法院裁定停止戒治付保護管束中。詎於二犯停止強制戒治
    保護管束中仍不知悔改，另行基於概括之犯意，連續於八十八年九月十七日十八
    時之前九十六小時內某時段及八十八年十一月廿五日廿一時許，在不詳地點及桃
    園市○○街四號三樓之一，連續多次施用第二級毒品安非他命，嗣分別為警於八
    十八年九月十七日十八時許及八十八年十一月廿七日十七時十五分許，在桃園市
    ○○路、重慶街口及桃園市○○街四號三樓之一查獲，並分別扣得安非他命一包
    （驗餘淨重四點三一四公克）及吸食器一組，因認被告涉有毒品危害防制條例第
    十條第二項之施用第二級毒品罪嫌云云。
二、原審判決略以：本件訊據被告固坦承先後於右揭時地曾施用安非他命，經處分不
    起訴確定，再因施用安非他命，經送請觀察、勒戒及強制戒治後，於停止戒治付
    保護管束中，復因施用安非他命，而先後於八十八年九月十七日下午六時許及八
    十八年十一月二十七日下午五時十五分許，分別在桃園縣桃園市○○路、重慶街
    之交岔路口處及桃園縣桃園市○○街四號三樓處遭警查獲，並扣得上開安非他命
    乙包及吸食器乙組等情不諱，復有桃園縣衛生局不法藥物尿液檢定書紙二紙，在
    卷可稽，而堪認定。惟按「經觀察、勒戒後，‧‧‧無施用毒品之傾向者，‧‧
    ‧依前項規定處不起訴之處分後，五年內再犯第十條之罪，經觀察、勒戒後，認
    有繼續施用毒品之傾向者，不適用前項之規定」，業據規定如上，則本件被告前
    於八十七年十一月二十一日經臺灣桃園地方法院檢察署檢察官以八十七年度偵字
    第一六三０三號施用毒品案件處分不起訴確定在案，並於八十八年二月間，再因
    施用毒品之犯行，經送請觀察、勒戒後，有繼續施用毒品之傾向等情，雖據被告
    供述屬實，並有刑案被告全國前案紀錄表乙份可佐，亦堪認定，然被告於不起訴
    處分後，於八十八年二月間遭查獲施用毒品之犯行，業據臺灣桃園地方法院檢察
    署檢察官聲請本院送請觀察、勒戒後，有繼續施用之毒品之傾向，而轉送強制戒
    治中，並經另以八十八年度偵字第三三０一號案件聲請本院簡易庭以簡易判決處
    刑在案，此有刑案被告全國前案紀錄表及聲請簡易判決處刑書各乙份可稽，足堪
    認定，則被告於停止強制戒治中付保護管束期間中，復再施用安非他命多次之犯
    行，雖經警先後於八十八年九月十七日十一月二十七日查獲，並扣得上開安非他
    命乙包及吸食器乙組，且其尿液鑑定結果亦均確係呈安非他命陽性反應，此有桃
    園縣衛生局不法藥物尿液檢定書二紙可佐，亦堪認定，惟因被告此部分犯行不僅
    未經臺灣桃園地方法院檢察署檢察官另行聲請將被告送請觀察、勒戒後，而有繼
    續施用毒品之傾向等證明在卷，已與上開毒品危害防制條例第二十條第三項前段
    規定未符，且被告此部分犯行，係於前開停止戒治中付保護管束期間內所為，公
    訴人亦已依毒品危害防制條例第二十二條第二項規定，聲請本院撤銷被告原停止
    戒治在案，此有刑案被告全國前案紀錄表乙份可佐，則被告於停止戒治期間施用
    毒品之犯行，性質上本屬上開因施用毒品之觀察、勒戒及強制戒治之整體處分之
    一部，並應依上開規定，於撤銷其停止戒治後，繼續施行強制戒治，亦不得對被
    告於停止戒治期間內施用毒品之犯行，再行起訴，始為合法。綜上所述，被告於
    上開停止戒治付保護管束期間內施用毒品之犯行，既經撤銷其原停止戒治之裁定
    在卷，復未經送請觀察、勒戒後，而有繼續施用毒品之傾向等證明在卷，則揆諸
    刑事訴訟法第三百零三條第一款規定，公訴人對本件之起訴程序，顯有未合，乃
    諭知不受理之判決，固非無見。
三、惟查：本件被告前因施用毒品，經觀察勒戒認無繼續施用之傾向，而由檢察官不
    起訴處分確定。嗣被告又再行施用毒品，經送觀察勒戒而認有繼續施用毒品傾向
    ，經法院裁定令入戒治處所實施強制戒治處分，並判處有期徒刑六月確定。後因
    被告自八十八年三月二十七日起入戒治處所強制戒治屆滿三月，其成效經評定為
    合格，認無繼續戒治之必要而停止戒治出所，所餘戒治期間交付保護管束。惟被
    告竟於保護管束期間內即八十八年九月十七日，三犯本件施用第二級毒品安非他
    命，被告既已三犯，依毒品危害防制條例第二十條第三項規定，不適用同條第二
    項關於先經觀察、勒戒後，如無繼續施用毒品傾向者，應由檢察官為不起訴處分
    之規定，檢察官因而除聲請原法院裁定令被告入戒治處所施以強制戒治外，並以
    被告涉犯毒品危害防制條例第十條第二項之罪，向原法院提起公訴，其起訴程序
    尚無違反規定，且在保護管束期間內，並非阻卻犯罪之事由。原判決認被告此部
    分犯行並未經台灣桃園地方法院檢察署檢察官另行將被告送請觀察、勒戒後，而
    認有繼續施用毒品之傾向等證明在卷，顯與毒品危害防制條例第二十條第三項前
    段規定未符，且被告於停止戒治期間施用毒品之犯行，性質上本屬上開因施用毒
    品之觀察、勒戒及強制戒治之整體之一部分，應於撤銷其停止戒治後，繼續施行
    強制戒治，不得對被告於停止戒治期間內施用毒品之犯行，再行起訴，始為合法
    云云，而不為實體上之判決，遽以檢察官起訴程序違背規定，而諭知不受理之判
    決，尚有誤會。檢察官上訴意旨，執此指摘原判決不當，請求撤銷改判，為有理
    由，自應由本院將原判決撤銷，發回原審法院更為適當之處置，並不經言詞辯論
    為之。
據上論斷，應依刑事訴訟法第三百六十九條第一項但書、第三百七十二條，判決如主
文。
中      華      民      國    八十九    年      十      月     十一     日
                                臺灣高等法院刑事第二十一庭
                                    審判長法  官  葉  騰  瑞
                                          法  官  江  國  華
                                          法  官  莊  明  彰
右正本證明與原本無異。
不得上訴。
                                          書記官  廖  嫣  雯
中      華      民      國    八十九    年      十      月     十三     日


司法院資訊處製作；財團法人民間司法改革基金會備份。
